【裁判字號】    99,交易,479
【裁判日期】    990823
【裁判案由】    公共危險
【裁判全文】
臺灣臺北地方法院刑事判決             99年度交易字第479號
公  訴  人  臺灣臺北地方法院檢察署檢察官
被      告  甲○○
上列被告因公共危險案件，經檢察官提起公訴（99年度偵字第12
964號），本院改以簡式審判程序，判決如下：
    主  文
甲○○犯不能安全駕駛動力交通工具罪，累犯，處有期徒刑陸月
，併科罰金新臺幣捌萬元。有期徒刑如易科罰金，罰金如易服勞
役，均以新臺幣壹仟元折算壹日。
    事  實
一、甲○○前因犯不能安全駕駛動力交通工具罪，經臺灣士林地
    方法院以92年度士交簡字第617 號判處拘役25日，於民國92
    年6 月23日易科罰金執行完畢；又因犯不能安全駕駛動力交
    通工具罪，經本院以96年度店交簡字第599 號判處有期徒刑
    4 月確定，於97年4 月30日易科罰金執行完畢；又因犯不能
    安全駕駛動力交通工具罪，經本院以97年度店交簡字第153
    號判處有期徒刑5 月確定，於97年7 月15日易科罰金執行完
    畢。詎其仍不知悔改，明知飲酒達不能安全駕駛程度時，即
    不得駕駛動力交通工具上路行駛，仍於民國99年5 月4 日夜
    間11時許，在臺北縣新店市○○路友人住處飲酒後，已達不
    能安全駕駛動力交通工具狀態，仍於翌（5 ）日凌晨0 時許
    ，騎乘車牌號碼CHX-672 號機車，行駛於供公眾往來之道路
    ，迨行經同市○○路○段248 號前被警查獲，測得呼氣所含
    酒精濃度達每公升1.27毫克。
二、案經臺北縣政府警察局新店分局報請臺灣臺北地方法院檢察
    署檢察官偵查起訴。
    理  由
一、本案被告甲○○所犯係刑事訴訟法第376 條第1 款所列之罪
    ，被告於準備程序中就被訴事實為有罪之陳述，經本院告知
    簡式審判程序之旨，並聽取被告與公訴人之意見後，本院認
    無不得或不宜改依簡式審判程序進行之處，爰依刑事訴訟法
    第273 條之1 第1 項、第284 條之1 ，裁定進行簡式審判程
    序，合先敘明。
二、上揭犯罪事實，業據被告於警詢及本院審理時坦承在卷，並
    有酒精濃度測試表1 紙在卷可稽（見偵卷第20頁），且被告
    駕駛車輛經員警發現有行徑偏離常軌而無法正常操控情形，
    又經警攔檢後，其有多話情形，再經員警對其施予生理平衡
    檢測，命其雙腳併攏、兩手緊貼大腿，將一腳向前抬高離地
    15公分並靜止不動，惟其無法以此方式金雞獨立持續30秒；
    又命其雙腳併攏，雙手向前平伸、閉眼，輪流使用左右手食
    指指尖觸碰鼻尖，其無法完成該動作，且無法在30秒內閉眼
    朗誦由1001至1030之阿拉伯數字等情，有臺北市政府警察局
    新店分局碧潭派出所員警蔡遠志製作之刑法第185 條之3 案
    件測試觀察紀錄表及被告之汽車駕駛人酒後生理協調平衡檢
    測紀錄卡在卷可參（見偵卷第19、20 頁）。另按刑法第185
    條之3 所謂「不能安全駕駛」，係抽象危險犯，不以發生具
    體危險為必要，參考德國、美國之認定標準，對於酒精濃度
    呼氣已達每公升0.55毫克或血液濃度達百分之0.11以上，肇
    事率為一般正常人之10倍，認為已達「不能安全駕駛」之標
    準，此業經法務部於88年5 月18日以88法檢字第001669號函
    告週知，應為絕對不能安全駕駛動力交通工具。而就醫學文
    獻所知，酒精對人體造成之影響，於呼氣酒精濃度達每公升
    0.25毫克即會輕度中毒，造成輕度協調功能降低；呼氣酒精
    濃度達每公升0.5 毫克時屬輕到中度中毒症狀，出現反應較
    慢、感覺減低、影響駕駛之狀況；當呼氣酒精濃度達每公升
    0.75毫克時，將造成思考與個性行為改變等症狀；當呼氣酒
    精濃度達到每公升1.0 毫克時，將造成中度中毒，而有步態
    不穩、噁心嘔吐、精神混惑不清晰等症狀，達到每公升1.5
    毫克時，則為中到重度中毒，將有說話不清楚、感覺喪失、
    視力模糊等症狀；達到每公升2.0 毫克時，則為重度中毒，
    出現體溫與血糖均降低，肌肉控制差，甚至會導致癲癇發作
    等情況；達到每公升3.5 毫克時，則已經神智不清，反射減
    低，甚至呼吸抑制，而可能致命，此復經行政院國軍退除役
    官兵輔導委員會臺北榮民總醫院88年8 月5 日（88）北總內
    字第26868 號函闡釋綦詳。本件被告所測得呼氣之精濃度含
    量達1.27MG/L，依據上開研究報告有關駕駛人酒後駕車行為
    表現之結論，足認被告因飲酒已至反應較慢，感覺減低，而
    達不能安全駕駛動力交通工具之程度無疑。從而，足認被告
    自白與事實相符，得採為認定事實之依據，本案事證明確，
    被告犯罪事實已經證明，應依法論科。
二、核被告所為，係犯刑法第185 條之3 服用酒類不能安全駕駛
    動力交通工具罪。被告前因犯不能安全駕駛動力交通工具罪
    ，經本院以96年度店交簡字第599 號判處有期徒刑4 月確定
    ，於97年4 月30日易科罰金執行完畢；又因犯不能安全駕駛
    動力交通工具罪，經本院以97年度店交簡字第153 號判處有
    期徒刑5 月確定，於97年7 月15日易科罰金執行完畢，其於
    上開徒刑執行完畢後5 年內故意再犯本案有期徒刑以上之罪
    ，為累犯，應加重其刑。爰審酌被告明知酒精成分對人之意
    識控制能力具有不良影響，超量飲酒後會導致對週遭事物之
    辨識及反應能力較平常狀況薄弱，因而酒後駕車在道路上行
    駛，對往來之公眾及駕駛人自身皆具有高度危險性，竟仍於
    酒後貿然騎乘機車上路，且被告經警施以酒測時，呼氣酒精
    濃度高達每毫升1.27公克，顯見被告當時飲酒數量非少，再
    被告已經有三次因酒後駕車經法院論罪科刑之前案紀錄，竟
    仍不知警惕，漠視自己及公眾行車安全，實不宜輕縱，並考
    量被告犯罪後，坦承犯行，及其素行、生活狀況、智識程度
    等一切情狀，量處被告有期徒刑6 月，併科罰金10萬元，以
    資懲警，並斟酌被告職業為水電工，係臨時工性質，家中尚
    有90歲高齡母親及年為17、19歲之小孩照顧，家境不佳，其
    希望能從事勞動服務等情（均經被告陳述在卷，見本院卷第
    12頁），諭知徒刑如易科罰金，罰金如易服勞役，均以新臺
    幣1, 000元折算一日之標準；至檢察官請求本院諭知徒刑6
    月及易科罰金以新臺幣2,000 元折算一日之標準，然考量本
    院已併諭知被告罰金8 萬元，且被告家庭經濟環境不佳，認
    檢察官之請求稍嫌過重，併予敘明。
據上論斷，應依刑事訴訟法第299 第1 項、第273 條之1 第1 項
、第284 條之1 ，刑法第185 條之3 、第47條第1 項前段、第41
條第1 項前段、第42條第3項，判決如主文。
本案經檢察官郭昭吟到庭執行職務。
中    華    民    國    99    年    8     月    23    日
                    刑事第十八庭  法  官  陳思帆
上正本證明與原本無異。
如不服本判決應於收受送達後10日內向本院提出上訴書狀，並應
敘述具體理由；其未敘述上訴理由者，應於上訴期間屆滿後20日
內向本院補提理由書（均須按他造當事人之人數附繕本）「切勿
逕送上級法院」。
                                  書記官  林素霜
中    華    民    國    99    年    8     月    24    日
附錄本案論罪科刑所適用之法條全文：
刑法第185條之3
服用毒品、麻醉藥品、酒類或其他相類之物，不能安全駕駛動力
交通工具而駕駛者，處1 年以下有期徒刑、拘役或15萬元以下罰
金。

司法院資訊處製作；財團法人民間司法改革基金會備份。
